【裁判字號】    91,交聲,221
【裁判日期】    920319
【裁判案由】    聲明異議
【裁判全文】
臺灣臺南地方法院交通事件裁定                    九十一年度交聲字第二二一號
    移送機關  交通部公路總局嘉義區監理所麻豆監理站
    受處分人  甲○○
    即異議人
右列受處分人因違反道路交通管理處罰條例案件，對於交通部公路總局嘉義區監理所
麻豆監理站於九十一年六月十八日所為之裁決處分（原處分案號：麻監五字第裁七五
─Ｍ00000000號），聲明異議，本院裁定如左：
    主  文
異議駁回。
    理  由
一、聲明異議意旨如異議狀所載︵詳見附件︶。
二、按汽車駕駛人，駕駛汽車肇事致人受傷或死亡，應即採取救護或其他必要措施，
    並向警察機關報告，不得駛離；違者吊扣其駕照三個月至六個月；逃逸者吊銷駕
    駛執照，道路交通安全管理條罰條例第六十二條第一項，定有明文。
三、經查：
（一）、本件受處分人即異議人甲○○固不否認於民國九十一年四月二十六日下午四
        時三十分許，駕駛車牌號碼八Ｍ─九六０三號自用小客車，沿臺南縣白河鎮縣（白嘉公路）由南向北方向行駛，行至該路即臺南縣白河鎮昇安
        里二之五八號前，欲作迴車，而先將車頭偏右，以取得較大迴轉空間時，疏
        未注意車前狀況及保持安全距離，致未發現右前方由車禍被害人鄭依婷所駕
        駛、車牌號碼ＭＶＪ─四八九號重型機車，小客車右後輪部位與機車左手把
        發生擦撞，致被害人因此受有腦震盪、頸部挫傷及臉部、左肩、手肘、左下
        肢挫擦傷等傷害之事實，然否認肇事逃逸，辯稱：經警通知家人，由家人輾
        轉告知，才知與人發生擦撞，並不知業已肇事，應無肇事逃逸之行為，若知
        道發生車禍，一定會留在現場，原處分認異議人有肇事逃逸之違規行為，與
        事實不盡相符，乃提起本件異議云云。
（二）、受處分人即異議人甲○○確於前述時間，駕駛自用小客車與被害人鄭依婷駕
        駛之機車發生擦撞，致被害人因此受有腦震盪、頸部挫傷及臉部、左肩、手
        肘、左下肢挫擦傷等傷害之事實，業據異議人於警訊中自承在卷，核與被害
        人於警訊時所指述之情節相符，並有臺南縣警察局白河分局竹門派出所刑事
        案件報告單、臺南縣警察局南縣警交字第Ｍ00000000號舉發違反道
        路交通管理事件通知單、道路交通事故調查報告表及財團法人天主教聖馬爾
        定醫院診斷證明書各一紙（均影本）在卷可資佐證。
（三）、其次，本件受處分即異議人甲○○係駕車超越被害人鄭依婷之機車時，右後
        輪與機車左手把發生擦撞，肇事二車之撞擊點，分別位於被害人所騎駛機車
        左手把等情，業據異議人於警訊中自承在卷，並有車損照片四紙在卷可憑，
        而揆諸前開道路交通事故調查報告表，慢車道內之刮地痕即機車倒起點長達
        六點一公尺，且當時天候晴、日間自然光線充足，機車倒地必然發出聲響，
        故異議人應可輕易發覺其所駕駛之小客車，於超越前方車輛時與人發生擦撞
        ，致機車倒地滑行並發出聲響。又異議人肇事後，不僅未下車察看，反而加
        速逃逸，經路人聽見被害人呼救聲、查覺異議人車速過快、有違常情而記下
        車號並交由被害人報警等情，亦據證人即現場目睹異議人加速離開之孫文博
        於警訊中證述甚詳，而異議人亦不否認右述車禍發生時間，經過肇事地點，
        足認被害人所言非虛。因之，異議人於肇事當時，業已明顯發覺其有駕車撞
        擊被害人機車之狀況，應無疑義。然而，異議人肇事後竟未下車察看，或採
        取其他必要之救護措施，而逕行駕車逃離現場，足見異議人確有肇事逃逸之
        犯行。
（四）、受處分人即異議人既於肇事當時，未下車察看及採取救護措施，隨即起意離
        開現場，則其駕車肇事致人受傷而逃逸之違規行為，於其駕車離開現場之時
        ，即已完成。至於其事後有無與被害人達成民事和解等情，則僅係其犯後態
        度與是否妥善處理相關事宜之問題，異議人並不能據此而認其並無肇事致人
        受傷而逃逸之違規行為。基此，可知異議人前述所辯，均係犯後卸責之詞，
        應難採信。
（五）、況本件受處分人即異議人甲○○因此次車禍所犯肇事逃逸罪之刑事案件，因
        此次車禍所犯肇事逃逸罪之刑事案件，業經國防部南部地方軍事法院於九十
        一年十二月二十四日，以九十一年度和判字第六七四號判決，判處有期徒刑
        六月等情，亦據本院調閱前述刑事案件全卷查明屬實，並有右述判決書一份
        及全卷影本存卷可佐，故異議人有於上開時、地，駕駛小客車肇事，並致被
        害人鄭依婷受傷而逃逸之行為，應堪認定。
四、綜上所述，本件受處分人即異議人有於右述時、地，駕駛自用小客車，行經臺南
    縣白河鎮昇安里二之五八號前，因未注意車前狀況及保持安全距離，不慎撞擦撞
    由被害人鄭依婷所騎駛之機車，並造成被害人受有傷害後，而逕行逃逸等事實，
    既堪認定，則原處分機關即移送機關交通部公路總局嘉義區監理所麻豆監理站，
    據此並引用上開道路交通管理處罰條例第六十二條第一項前段之規定，裁處異議
    人吊銷駕駛執照，於法即無不當。至本件異議經核並無理由，故應予以駁回。
五、據上論斷，應依道路交通案件處理辦法第十九條，裁定如主文。
中      華      民      國    九十二      年      三    月    十九    日
                              臺灣臺南地方法院交通法庭
                                      法  官  洪  士  傑
右正本證明與原本無異
如不服本裁定應於送達後五日內向本院提出抗告狀
                                      書記官  孫  鈴  堯
中      華      民      國      九十二      年      三    月  二十七    日


司法院資訊處製作；財團法人民間司法改革基金會備份。
